臺灣彰化地方法院交通事件裁定　　　　　 96年度交聲字第59號
移送機關即
原處分機關　交通部公路總局臺中區監理所彰化監理站
異　議　人
即受處分人　甲○○
上列受處分人因違反道路交通管理處罰條例案件，對於交通部公
路總局臺中區監理所彰化監理站中華民國九十六年一月二日所為
之處分（彰監四字第裁六四─ＨＢ0000000號裁決書）聲
明異議，本院裁定如下：
    主  文
原處分撤銷。
甲○○不罰。
    理  由
一、按「行為後法律或自治條例有變更者，適用行政機關最初裁
    處時之法律或自治條例。但裁處前之法律或自治條例有利於
    受處罰者，適用最有利於受處罰者之規定。」，行政罰法第
    五條定有明文。而本件違規行為後，於九十五年七月一日修
    正施行之道路交通管理處罰條例第八十五條第一項規定修訂
    為「本條例之處罰，受舉發違反道路交通管理事件之受處罰
    人，認為受舉發之違規行為應歸責他人者，應於舉發違反道
    路交通管理事件通知單應到案日期前，檢附相關證據及應歸
    責人相關證明文件，向處罰機關告知應歸責人，處罰機關應
    即另行通知應歸責人到案依法處理。逾期未依規定辦理者，
    仍依本條例各該違反條款規定處罰。」，據此，九十五年七
    月一日修正施行之違反道路交通管理事件統一裁罰標準及處
    理細則第三十六條乃修訂為「本條例之處罰，受舉發違反道
    路交通管理事件之被通知人，認為受舉發之違規行為應歸責
    他人者，應於通知單記載之應到案日期前，檢附相關證據及
    足資辨識、通知應歸責人之證明文件，向處罰機關告知應歸
    責人，處罰機關應即另行通知應歸責人到案依法處理。逾期
    未依規定辦理者，仍依本條例各該違反條款規定處罰。」，
    比較新舊道路交通管理處罰條例第八十五條及違反道路交通
    管理事件統一裁罰標準及處理細則之規定，修正後之規定對
    異議人之舉證責任有所加重，是以適用修正前之舊法令為有
    利於異議人，核先敘明。
二、原處分機關交通部公路總局臺中區監理所彰化監理站以：異
    議人即受處分人（下稱異議人）甲○○所有之車牌號碼六八
    二０－ＨＵ號自用小客車，於民國九十三年八月十日一時二
    十分許，行經臺中縣梧棲鎮○○○段、中棲、文華街口時，
    因有「一、駕車行經有燈光號誌管制之交岔路口闖紅燈。二
    、違反處罰條例之行為，拒絕停車接受稽查而逃逸。」之違
    規事由，經臺中縣警察局清水分局員警以異議人違反道路交
    通管理處罰條例第五十三條、第六十條第一項之規定逕行掣
    單舉發，乃於九十六年一月二日，裁處罰鍰五千七百元。
三、聲明異議意旨略以：異議人所有之車牌號碼六八二０－ＨＵ
    號自用小客車平常只在彰化地區活動而已，竟然收到臺中縣
    清水分局開立之罰單，且本件係由一不知名之男子駕車，並
    以二年前之違規事由逕行開單告發，並無確實明證，舉發是
    否有誤？為此聲明異議云云。
四、經查：
  (一)本件遭舉發之異議人所有上開自用小客車，係由一男子駕駛
    乙情，有臺中縣警察局舉發違反道路交通管理事件通知單在
    卷足稽，又觀諸卷附臺中縣警察局清水分局於九十五年十二
    月六日，針對異議人質疑之違規情形，亦以中縣清警交字第
    ０九五００四一八五０號函文稱：「舉發員警陳述當時巡邏
    勤務，於一時二十分許行經梧棲鎮○○路○段與大村大排路
    口時，發現一部銀色自小客車（車號六八二０－ＨＵ）由港
    埠路一段闖紅燈直行（港埠路往北方向），於是員警立即開
    啟警示燈及鳴笛在梧棲鎮○○路與中棲路口將車攔停，當員
    警搖下車窗告知該車駕駛人（不詳年籍男子）方才闖紅燈行
    駛並指揮該車靠邊停車受檢，但該車駕駛非但不靠邊停車受
    檢反立即猛踩油門加速行駛由港埠路右轉中棲路往東方向逃
    逸，且該車駕駛為規避警方再次攔查，一路在中棲路上快速
    蛇行完全罔顧用路人行車安全」等語甚明，顯見上開自用小
    客車於舉發當時之實際駕駛人並非異議人，堪以認定。
  (二)修正前道路交通管理處罰條例第五十三條：「汽車駕駛人，
    行經有燈光號誌管制之交岔路口闖紅燈者，處一千八百元以
    上五千四百元以下罰鍰。」，修正前同條例第六十條第一項
    規定：「汽車駕駛人，駕駛汽車有違反本條例之行為，經交
    通勤務警察或依法令執行交通稽查任務人員制止時，不聽制
    止或拒絕停車接受稽查而逃逸者，除按各該條規定處罰外，
    處三千元以上六千元以下罰鍰。」之規定，處罰對象應以「
    汽車駕駛人」為限，而在逕行舉發之案件，裁罰機關固得以
    汽車所有人推定即為汽車駕駛人，惟此項推定若經汽車所有
    人舉證證明其確非違規之汽車駕駛人，自仍應以實際駕駛汽
    車之人為裁罰對象，始為適法。是以，本件依臺中縣警察局
    舉發違反道路交通管理事件通知單、臺中縣警察局清水分局
    中縣清警交字第０九五００四一八五０號函文既得以證明異
    議人非實際行為人，自難援引修正前道路交通管理處罰條例
    第五十三條、第六十條第一項規定加以裁罰。
  (三)再者，修正前道路交通管理處罰條例第八十五條第三項雖規
    定：「本條例關於車輛駕駛人之處罰，如應歸責於車輛所有
    人者，處罰車輛所有人。」，然上開條項所謂之「應歸責於
    車輛所有人」，係指對於實際駕車違規事由之行為，可直接
    歸責於車輛所有人而言，若於違規行為發生後，車輛所有人
    縱有未盡告知義務，致妨害處理機關舉發真正駕車行為人之
    情事，尚難認係前開規定所謂「應歸責於車輛所有人」之事
    由。而本件原處分機關裁罰之法條依據並未引用修正前道路
    交通管理處罰條例第八十五條第三項，違規事實欄亦僅記載
    ：「一、駕車行經有燈光號誌管制之交岔路口闖紅燈。二、
    違反處罰條例之行為，拒絕停車接受稽查而逃逸。」，復無
    任何歸責於異議人事由之說明，故原處分機關依道路交通管
    理處罰條例第五十三條、第六十條第一項，逕以本件異議人
    作為裁罰對象，於法自有未合。從而，異議人雖為上開自用
    小客車所有人，然其對於該車實際駕駛人之交通違規行為，
    既查無何積極證據可資認定其具有可直接歸責之事由，自應
    作對異議人有利之認定，本院亦無從改依修正前道路交通管
    理處罰條例第八十五條第三項、第五十三條、第六十條第一
    項科以處罰。
  (四)綜上，本件異議人既無前揭交通違規行為，復無可歸責事由
    存在，原處分遽予裁罰，尚有未洽。本件異議為有理由，應
    由本院將原處分撤銷，改諭知異議人不罰，以資適法。
五、爰依道路交通案件處理辦法第二十條前段，裁定如主文。
中　　華　　民　　國　　96　　年　  1　   月　  31　  日
                    交通法庭　　法  官  周莉菁
以上正本證明與原本無異。
如不服本裁定，應於送達後五日內，向本院提出抗告狀（須附繕
本）。
中　　華　　民　　國　　96　　年　  2　   月　   7　  日
                                書記官  黃當易
